【裁判字號】    97,訴,1423
【裁判日期】    971230
【裁判案由】    業務過失致死
【裁判全文】
臺灣基隆地方法院刑事判決              97年度訴字第1423號
公  訴  人  臺灣基隆地方法院檢察署檢察官
被      告  乙  ○
選任辯護人  張漢榮律師
            林宇文律師
上列被告因業務過失致死案件，經檢察官提起公訴（96年度偵字
第3690號），本院判決如下：
     主  文
乙○從事業務之人，因業務上之過失致人於死，處有期徒刑伍月
，如易科罰金，以新台幣壹仟元折算壹日。
     事  實
一、乙○任職於天網保全股份有限公司（下稱天網公司），為天
    網公司派駐位於基隆市○○區○○路165-165之1-31 號「國
    產江山」社區擔任總幹事一職，即為天網公司派駐在「國產
    江山」社區實際執行處理契約事項之人，而負責該社區之清
    潔、環境維護、廢棄物移除、安全警戒、緝兇等社區事務，
    為從事業務之人。其本應注意屬該社區公共設備之附著於國
    產江山社區17樓頂樓女兒牆上之鐵質旗桿（下稱系爭旗桿）
    ，若長期受日曬雨淋，不加以保養、維護，則該旗桿隨時可
    能因鏽蝕而斷裂，將對該社區住戶及出入往來民眾之生命安
    全造成危險，依其智識、能力並無不能注意之情事，竟疏未
    注意，而未就系爭旗桿盡上開保養、維護之責。嗣於民國96
    年5 月8 日晚上7 時23分許，系爭旗桿因鏽蝕斷裂而自國產
    江山社區17樓頂樓墜下，適該社區承租戶華鶴（GHOBEH  MO
    HAJER FAR HAD ，伊朗籍人）在基隆市○○區○○路165 號
    1 樓前整理麻繩，該鏽蝕斷裂墜落之旗桿擊中華鶴頭部，華
    鶴因此頭部創傷致顱內出血，經送醫急救後延至同日晚上9
    時50分不治死亡。
二、案經臺灣基隆地方法院檢察署檢察官據報相驗後自動檢舉暨
    華鶴之妻丙○○及華鶴之女鄭晨曦告訴偵查後起訴。
     理  由
壹、程序部分：
  (一)被告以外之人（包括證人、鑑定人、告訴人、被害人及共同
    被告等）於審判外之陳述雖不符前4 條之規定，而經當事人
    於審判程序同意作為證據，法院審酌該言詞陳述或書面陳述
    作成時之情況，認為適當者，亦得為證據；當事人、代理人
    或辯護人於法院調查證據時，知有第159 條第1 項不得為證
    據之情形，而未於言詞辯論終結前聲明異議者，視為有前項
    之同意，刑事訴訟法第159 條之5 定有明文。立法意旨在於
    傳聞證據未經當事人之反對詰問予以核實，原則上先予排除
    。惟若當事人已放棄反對詰問權，於審判程序中表明同意該
    等傳聞證據可作為證據；或於言詞辯論終結前未聲明異議，
    基於尊重當事人對傳聞證據之處分權，及證據資料愈豐富，
    愈有助於真實發見之理念，且強化言詞辯論主義，使訴訟程
    序得以順暢進行，上開傳聞證據亦均具有證據能力。本件檢
    察官、被告及辯護人對於證人林嘉政、鄒守棟之偵查筆錄於
    本院審理時均表示無意見；而現場照片、天網保全股份有限
    公司工作記錄摘要、基隆市警察局第三分局相驗暨現場勘查
    照片、國產江山社區合約書暨契約附件（一）公共行政事務
    執行細則、契約附件（二）安全警衛勤務執行細則、契約附
    件（三）環境清潔維護勤務執行細則、契約附件（四）綜合
    服務項目、國產江山社區勤務企劃重點、國產江山社區住戶
    規約、公寓大廈管理維護服務契約書、天網保全股份有限公
    司在職證明書、國產江山公共設施相關資料暨基隆國產江山
    公共設施移交清冊等書證，經於本院審判程序時予以提示並
    告以要旨，檢察官、被告及辯護人對上述證據未表示異議，
    本院審酌上開證據作成時之情狀，並無違法或不當等情形，
    認為以之作為本案之證據亦屬適當，依上開規定，自均具證
    據能力，得爰為認定事之證據。
  (二)卷附臺灣基隆地方法院相驗筆錄、臺灣基隆地方法院檢察署
    法醫驗斷書、相驗屍體證明書，乃檢察官督同法醫師之公務
    員依其執行相驗屍體職務時親身目睹所填載之證明文書，核
    其本質，雖係被告以外之人於審判外之書面陳述，惟係公務
    員職務上所製作之證明文書，且無顯不可信之情況，依刑事
    訴訟法第159 條之4 第1 款之規定，得為證據。卷附長庚紀
    念醫院之診斷證明書，由負責為死者診斷傷勢之醫師，依其
    所見所為之證明文書及紀錄文書，核其本質，雖係被告以外
    之人於審判外之書面陳述，惟因係從事業務之醫師於醫療業
    務上所製作之證明文書，且無顯不可信之情況，依刑事訴訟
    法第159 條之4 第2 款之規定，自有證據能力，得爰為認定
    事實之證據。
貳、實體部分：
一、訊據被告乙○固供承其係天網公司職員，派駐在國產江山社
    區任總幹事乙職不諱，惟矢口否認有何業務過失致死犯行，
    辯稱：國產江山社區係國產實業股份有限公司（下稱國產公
    司）於85年2 月間興建完成，系爭旗桿雖在國產江山社區興
    建完成時即已存在，惟依移交清冊所載，並無該旗桿，且該
    旗桿置於頂樓女兒牆上，伊無從發現頂樓上尚有旗桿之設置
    ，是伊不知該社區有旗桿存在，且國產江山社區之管理委員
    會亦不知有該旗桿存在，並未告知伊要維護，伊非旗桿設置
    人亦非管理人，對該鐵桿並無注意及作為義務云云。經查：
  (一)被告乙○經天網公司派駐在國產江山社區任總幹事一職，此
    有天網保全股份有限公司天在證字第96001121號在職證明書
    可資佐證。而本件鏽蝕斷裂之旗桿，為國產公司之原始建築
    設計，並非於國產社區興建完成後所設等情，業據證人即時
    任國產公司負責人林嘉政、證人即設計國產江山社區大樓建
    築師鄒守棟於偵查中證述綦詳，並有國產實業建設股份有限
    公司97年3 月27日國實總發字第08S0081 號函、國產社區建
    物立面圖影本2 份、基隆市政府97年5 月30日基府都建貳字
    第097012 9843 號函所附之國產社區之竣工圖影本及建築執
    照圖影本附卷可稽，足徵系爭旗桿於國產江山社區興建完成
    時即已存在，且附著於該社區17樓頂樓之女兒牆上，核屬該
    社區之公共設施，殆無疑義。
  (二)又觀之天網公司與國產江山社區管理委員會所訂立之公寓大
    廈管理服務契約書第3 條第3 款載明「天網公司根據本契約
    派駐服務人員於標的物，並提供環境清潔維護服務」、同契
    約附加條文第17條亦載明「有關社區清潔，環境維護，廢棄
    物移除，安全，警戒，緝兇等社區事務及乙方（指天網公司
    ）依約應盡義務，甲方各棟委員均得交代總幹事立即執行之
    ‧‧‧」等內容，可悉依契約之約定，天網公司負有管理、
    維護國產社區大樓及其屬公設之週圍環境之義務與責任。被
    告既為天網公司派駐在國產江山社區實際執行處理契約事項
    之人，應依上開契約條款確實瞭解國產江山社區之各項設備
    及維護等義務，是其對於國產江山社區之管理及公有公共設
    施，自應負有注意及作為之義務。況係爭旗桿係設於頂樓之
    女兒牆上，為國產公司之原有設計，屬該社區之公共設施，
    業如前述，復依屬上揭契約一部之附件（三）環境清潔維護
    勤務執行細則，其中第二點關於環境清潔維護工作項目表第
    14項亦特別約定「屋頂之平台地面、排水口應清潔打掃、疏
    通」等內容，核屬天網公司應負責維護、巡邏之事項。從而
    ，對於屋頂部分，被告自有定時巡邏之義務，而係爭旗桿係
    因鏽蝕嚴重斷裂乙情，為被告所是認，並有臺灣基隆地方法
    院檢察署檢察官96年5 月9 日勘驗筆錄、現場照片等附卷足
    憑，從而，果被告有定時至屋頂平台巡邏，當可看見並注意
    係爭旗桿隨時有斷裂墜樓之危險。至辯護人辯護意旨以：國
    產公司之移交清冊其上並無列出旗桿為公共設施，被告無維
    護之義務云云。然遍觀上揭契約內容，其上並無約定社區事
    務概以移交清冊所載為限，則被告既應依約維護國產江山社
    區公共設施之安全，業如前述，當不得以移交清冊漏載爭旗
    桿，即免除其上開注意及作為義務，是辯護人上揭辯護意旨
    ，不足為採。
  (三)復被告前於偵查中自承：「（問：擔任總幹事後，該旗桿有
    無使用過掛旗誌？）我有注意到這些旗桿，從來都沒有掛過
    旗誌。」等語（見96年度偵字第3690號偵查卷第141 頁），
    益見被告於事故發生前，已悉系爭旗桿之存在，然被告對系
    爭旗桿竟疏於警戒、維護，而致本件事故之發生，足認其有
    未盡維護國產社區大樓公共設施之安全責任而有過失，應堪
    認定。
  (四)再被害人華鶴確係遭系爭旗桿砸中腦部，致顱內出血，經送
    醫不治死亡，業經臺灣基隆地方法院檢察署檢察官督同法醫
    師相驗屬實，並有長庚紀念診斷證明書、勘驗筆錄、相驗照
    片、現場勘驗照片、相驗屍體證明書及法醫驗斷書等在卷可
    憑，是被害人華鶴既因本件事故而死亡，與被告之過失行為
    間有相當因果關係，至為明確。又被告有注意公共設施安全
    警戒之義務，又無不能注意之狀況，乃竟疏於注意，致發生
    被害人華鶴死亡之結果，自應負業務過失致人於死之刑責。
  綜上所述，被告所辯上情，為卸責之詞，不足採信。本件事證
  明確，被告犯行，堪予認定。
二、查被告為天網公司派駐國產江山社區擔任總幹事，為從事業
    務之人，業如前述，是核其所為，係犯刑法第刑法第276 條
    第2 項從事業務之人，因業務上之過失致人於死罪。爰審酌
    被告負責執行國產江山社區清潔、環境維護、廢棄物移除、
    安全、警戒、緝兇等社區事務，應注意對社區公共設施之安
    全維護，因其疏未注意系爭旗桿已鏽蝕有墜樓之虞，終造成
    被害人及其家屬無可回復之損害，迄未與被害人家屬達成和
    解，以及被告之過失程度、智識、素行、生活狀況等一切情
    狀，量處如主文所示之刑，並諭知易科罰金之折算標準。
據上論斷，應依刑事訴訟法第299 條第1 項前段，刑法第276 條
第2 項、第41條第1 項前段，刑法施行法第1 條之1 ，判決如主
文。
本案經檢察官甲○○到庭執行職務。
中    華    民    國    97    年    12    月    30    日
                  刑事第二庭審判長法  官  陳志祥
                                  法  官  陳伯厚
                                  法  官  黃梅淑
以上正本證明與原本無異。
如不服本判決應於收受本判決後10日內向本院提出上訴書狀，其
未敘述上訴理由者，並得於提起上訴後10日內向本院補提理由書
狀（均須按他造當事人之人數附繕本。）「切勿逕送上級法院」
中    華    民    國    97    年    12    月    30    日
                                  書記官  盧鏡合
附錄本判決論罪科刑法條：
中華民國刑法第276條第2項：
(過失致死罪)
從事業務之人，因業務上之過失犯前項之罪者，處5 年以下有期
徒刑或拘役，得併科3,000元以下罰金。


司法院資訊處製作；財團法人民間司法改革基金會備份。
